【裁判字號】    88,易,786
【裁判日期】    890215
【裁判案由】    傷害等
【裁判全文】
臺灣士林地方法院刑事判決                          八十八年度易字第七八六號
    公  訴  人  臺灣士林地方法院檢察署檢察官
    被      告  乙○○○
                丁○○
右列被告因傷害等案件，經檢察官聲請簡易判決處刑 (八十八年度偵字第二九八九號
)，本院依通常程序，判決如左：
    主  文
乙○○○傷害人之身體，處拘役參拾日，如易科罰金以參佰元折算壹日，緩刑年；
又損壞他人之電話機，足以生損害於他人，處罰金壹仟元，如易服勞役，以參佰元折
算壹日。緩刑年。
丁○○傷害人之身體，處拘役貳拾日，如易科罰金以參佰元折算壹日。緩刑年。
    事  實
一、乙○○○、丁○○原同在台北縣汐止市○○路○段二○七號，租用該屋騎樓下，
    擺攤做生意。其二人於八十八年二月十三日下午一時四十分許，在上址，因乙○○○不滿丁○○原答應所申領之災後救助金分新台幣（下同）二萬元予乙○○○
    ，事後又食言，乃基於毀損之故意，掀翻丁○○所有之桌子，丁○○所有置放於
    桌上之電話機因而摔落地上，致丁○○之電話機毀壞一角，足以生損害於丁○○
    。乙○○○另基於傷害之犯意，以整包塑膠袋所裝之麵團丟擲丁○○，並毆打丁○○，丁○○隨即亦出於傷害之犯意反擊，雙方因而相互扭打，致乙○○○腹部
    挫傷，丁○○眼部外傷、頭部外傷合併腦震盪等傷害。
二、案經乙○○○、丁○○訴請台北縣警察局汐止分局移送臺灣士林地方法院檢察署
    檢察官簡易判決處刑。
    理  由
一、訊據被告乙○○○固坦承與丁○○互毆，致二人均受傷，惟否認有毀損電話機之
    故意，辯稱：二人互毆過程中，不確定誰碰倒桌子，伊並無毀壞該電話機之故意
    云云，訊據被告丁○○則矢口否認有右揭傷害之犯行，辯稱：伊並未與乙○○○
    口角，乙○○○突然出手毆打伊，將伊壓在地上以麵團毆打伊頭部，伊根本無力
    還擊，並未毆打乙○○○云云。經查，被告乙○○○與丁○○互毆，毆傷丁○○
    部分，業據乙○○○坦承不諱，丁○○受有眼部外傷、頭部外傷合併腦震盪等傷
    害之事實，復據告訴人丁○○指訴綦詳，並有長庚紀念醫院診斷證明書一紙在卷
    可稽，而丁○○如何於右揭時地與乙○○○互毆，致乙○○○受有腹部挫傷，亦
    據告訴人乙○○○指訴綦詳，而乙○○○受有上開傷害，亦有長庚紀念醫院診斷
    證明書一紙在卷可稽，丁○○雖質疑乙○○○受有傷害，然經本院向長庚紀念醫
    院查詢，經該院函覆稱：乙○○○於八十八年二月十三日下午七時五十三分至基
    隆長庚醫院急診，當時主訴腹部被踢後腹痛就醫，身體理學檢查結果，乙○○○
    腹部並無瘀傷，但有局部壓痛，當時懷疑乙○○○可能係腹部挫傷，惟無法評估
    其挫傷真正造成之原因為何，但如依乙○○○病史及主訴判斷，腹部被踢確有可
    能造成其腹部挫傷等語，有該院八十八年十二月二十九日八八長庚院法字第六三
    二號函可憑，足見乙○○○於上開時間，腹部有局部壓痛，確有受傷，丁○○所
    辯，尚不足採，參諸被告丁○○於警訊中陳稱：乙○○○突然將伊電話摔在地上
    ，翻倒伊桌子，伊就問乙○○○：「你要幹嘛？是否要打架？」然後乙○○○就
    用拳頭打伊臉部，及用一袋麵打伊後腦，於是伊就將乙○○○推開，但是乙○○○還一直打伊等語，足見當時被告二人間確有身體之接觸，而被告二人身上所受
    傷害，確係被告二人故意互毆所致，再查互毆因不能分辨何人為不法侵害之行為
    ，依最高法院三十年上字第一Ｏ四Ｏ號判例所示，不得主張正當防衛，且被告乙○○○、丁○○之行為，既非屬單純為排除對方現在不法之侵害，始加以還擊，
    亦非無傷害告訴人之故意（同上判例參照），是亦無從依正當防衛之規定，排除
    其等傷害行為之違法性，被告丁○○所為上開辯解，為事後卸責之詞，不足採信
    。乙○○○毀損丁○○之電話機之部分，除丁○○之指訴外，並有卷附之照片六
    張可稽，證人即前往處理之警員丙○○亦證稱：在現場見到桌子倒在地上等語，
    事證明確，被告犯行洵堪認定。至於丁○○聲請傳訊之證人甲○、丙○○，甲○
    到庭證稱：被告二人打架時，伊沒有當場看到，丁○○來敲伊房門，說乙○○○
    將其毆打，伊看到丁○○眼角瘀青，乙○○○後來告訴伊也有受傷等語；丙○○
    到庭證稱：伊到現場時，丁○○說自己頭暈，乙○○○外表看不出受傷，但有說
    二人打架，肚子被丁○○打到，伊叫被告二人看病後，再到派出所做筆錄等語，
    不足為丁○○有利之認定，並此敘明。
二、核被告乙○○○、丁○○所為，均係犯刑法第二百七十七條第一項之傷害罪。乙○○○毀損電話機部分，另犯刑法第三百五十四條之毀損罪。爰審酌被告二人之
    素行、關係，及被告二人犯罪之動機、目的、手段、犯罪時所受之刺激、受傷害
    程度、犯罪後之態度，及本件互毆由乙○○○先行出手等一切情狀，分別量處如
    主文所示之刑，並諭知易科罰金及易服勞役之折算標準。又被告前均未曾受有期
    徒刑以上刑之宣告，有台灣高等法院檢察署刑案紀錄簡覆表二份在卷可憑，其等
    因一時衝動，致罹刑典，經此刑之宣告後，應知警惕而無再犯之虞，本院因認暫
    不執行其刑為當，予以宣告緩刑，用啟自新。
三、公訴意旨另以被告乙○○○毀損丁○○之桌子云云，惟查丁○○之桌子雖遭掀倒
    ，然並未毀壞，此業據丁○○敘明。桌子既未損壞，乙○○○自不構成毀損桌子
    之罪，惟此部分與前開毀損電話機部分，為單純一罪，爰不另為無罪之諭知。
據上論斷，應依刑事訴訟法第第四百五十二條、二百九十九條第一項前段，刑法第二
百七十七條第一項、第三百五十四條、第四十一條、第四十二條第二項、第七十四條
第一款，罰金罰鍰提高標準條例第一條前段、第二條，判決如主文。
本案經檢察官繆卓然到庭執行職務。
中      華      民      國      八十九      年      二    月    十五    日
                                  臺灣士林地方法院刑事第二庭
                                          法  官  趙  文  卿
右正本證明與原本無異。
如不服本判決，應於判決送達後十日內，向本院提出上訴狀。
                                          書記官  吳  雅  菁
中      華      民      國      八十九      年      二    月    十八    日
附錄本案論罪科刑法條全文
刑法第二百七十七條第一項：
  傷害人之身體或健康者，處三年以下有期徒刑，拘役或一千元以下罰金。
刑法第三百五十四條：
  毀棄、損壞前二條以外之他人之物，或致令不堪用，足以生損害於公眾或他人者，
  處二年以下有期徒刑、拘役或五百元以下罰金。


司法院資訊處製作；財團法人民間司法改革基金會備份。
